臺灣高雄地方法院刑事裁定　　　　　　96年度聲判字第64號
聲　請　人　甲○○
　　　　　　丙○○
告　　　訴　吳豐賓律師
代　理　人
被　　　告　乙○○
　　　　　　丁○○
　　　　　　戊○○
　　　　　　己○○
　　　　　　庚○○
上列聲請人因被告等傷害案件，不服臺灣高等法院高雄分院檢察
署檢察長駁回再議之處分（96年度上聲議字第915 號），聲請交
付審判，本院裁定如下：
    主  文
聲請駁回。
    理  由
一、聲請交付審判意旨如附件刑事聲請交付審判聲請狀所載。
二、按告訴人不服上級法院檢察署檢察長或檢察總長認再議為無
    理由而駁回之處分者，得於接受處分書後10日內委任律師提
    出理由狀，向該管第一審法院聲請交付審判。法院認為交付
    審判之聲請不合法或無理由者，應駁回之。刑事訴訟法第25
    8 條之1 、第258 條之3 第2 項前段，分別定有明文。
三、本件聲請人即告訴人甲○○及丙○○以被告乙○○、丁○○
    、戊○○、己○○及庚○○涉嫌殺人未遂案件，向臺灣高雄
    地方法院檢察署檢察官提出告訴，經該檢察署檢察官為不起
    訴處分後，聲請人不服，聲請再議亦經臺灣高等法院高雄分
    院檢察署檢察長以再議為無理由而駁回再議。聲請人乃於民
    國96年7 月27日收受前開再議駁回處分書，並於同年8 月6
    日委任律師向本院聲請交付審判等情，固有前揭不起訴處分
    書、處分書、送達證書及刑事交付審判聲請狀附卷可稽。
四、惟按刑事訴訟法第258 條之1 規定，告訴人得向法院聲請交
    付審判，此係對於檢察官不起訴或緩起訴裁量權制衡之一種
    外部監督機制，此時，法院僅在就檢察官所為不起訴或緩起
    訴之處分是否正確加以審查，以防止檢察機關濫權。依此立
    法精神，同法第258 條之3 第3 項規定：法院就交付審判之
    聲請為裁定前，得為必要之調查等語，其所謂得為必要之調
    查，係指調查證據之範圍應以偵查中曾顯現者為限，不可就
    新提出之證據再為調查，亦不可蒐集偵查卷以外之證據，否
    則將與刑事訴訟法第260 條之再行起訴規定混淆不清（臺灣
    高等法院91年4 月25日刑庭會議法律問題研討意見參照）。
    又法院於審查交付審判之聲請有無理由時，除認為告訴人所
    指摘不利被告之事證未經檢察機關詳為調查或斟酌，或不起
    訴處分書所載理由違背經驗法則、論理法則或其他證據法則
    者外，不宜率予交付審判（法院辦理刑事訴訟案件應行注意
    事項第118 項參照）。至上開所謂告訴人所指摘不利被告之
    事證未經檢察機關詳為調查，係指告訴人所提出請求調查之
    證據，檢察官未予調查，且若經調查，即足以動搖原偵查檢
    察官事實之認定及處分之決定，倘調查結果，尚不足以動搖
    原事實之認定及處分之決定者，仍不能率予交付審判。
五、經查：
  (一)告訴意旨略以：被告庚○○、己○○兄弟均係告訴人甲○○
    、丙○○兄弟（以上2 人均另經公訴人提起公訴）之外甥。
    被告庚○○於94年5 月20日凌晨0 時30分許，帶領2 輛白色
    自小客車，合計10人，自高雄市○○區○○路417 巷1 號巷
    口駛往告訴人甲○○家門口（即同巷28號）巡哮而過；適為
    告訴人丙○○開門撞見，心生不滿，遂與告訴人甲○○共騎
    1 部機車前往質問被告庚○○。惟抵達高雄市○○區○○街
    11 號 被告庚○○住處時，僅被告丁○○關門開燈在屋內且
    拒不開門，告訴人2 人正欲騎車返家，被告庚○○竟駕駛小
    客車自昭良街1 號方向快速衝至11號前，直接衝撞告訴人丙○○所騎之機車倒地，告訴人2 人被撞各自飛開倒地後，被
    告庚○○所駕小客車衝出被告乙○○（前座）、己○○（司
    機後座）、戊○○（後座）及1 名不知名且理平頭之年輕人
    ，以及由後面夾撞而來之小客車衝出5 人，以刀棍齊飛毆打
    告訴人2 人，致告訴人丙○○昏倒於血泊中，告訴人甲○○
    亦遭被告庚○○、戊○○、乙○○及不知名之數人重擊，直
    至警察到場時仍被打坐在地上，隨後告訴人甲○○忍痛背起
    不醒人事之告訴人丙○○走回家，途中再通知親友送醫，因
    認被告等涉犯刑法第271 條第2 項之殺人未遂罪嫌云云。
  (二)臺灣高雄地方法院檢察署檢察官偵查終結後認為：
  1.被告丁○○部分：丁○○僅係於告訴人2 人抵達上址時，人
    在屋內拒不開門，並未參與本起紛爭，業據告訴人2 人到庭
    陳明在卷，並表示此部分因不諳法律，僅係敘述事實，並無
    對丁○○提告之意，足認被告丁○○實未涉案。
  2.被告乙○○、戊○○部分：案發前，庚○○係駕駛車號0719
    -GN 號白色自小客車，車上僅搭載友人乙○○，己○○則駕
    駛S7-9943 號廂型車，車上亦僅搭載蔡勝雄等情，業為被告
    庚○○、己○○、乙○○及與證人蔡勝雄一致供證在卷。被
    告乙○○以因知悉兩造是親戚關係，始終否認參與毆打告訴
    人，核與被告庚○○、己○○歷次之供述均無齟齬，目擊證
    人蔡勝雄亦未明確證述乙○○有何參與毆打告訴人之具體情
    事。被告戊○○堅稱事後接獲乙○○電話，始趕赴醫院乙節
    ，亦與被告庚○○、乙○○之供述及證人賴黃金寶、賴天發
    之證言，大致吻合。告訴人2 人雖一再指訴遭十餘人持刀棍
    毆擊，甲○○甚稱被告戊○○、乙○○分持鐵管毆打伊最慘
    ，然丙○○卻供稱：伊未看見是何人毆打甲○○，只知道庚○○毆打伊云云。惟經飭警訪查附近數名民眾，無人目擊本
    件經過，有警製訪查記錄可佐；再審諸兩造所受傷害（詳如
    下述）及上開證人之證言，足徵告訴人此部分之指訴實與情
    理不符。是本件關於被告乙○○、戊○○參與毆打告訴人部
    分，不但僅係告訴人等之片面指述，且指述內容違乎情理，
    實難遽信。
  3.被告庚○○、己○○部分：
  (1)被告庚○○、己○○兄弟與告訴人甲○○、丙○○兄弟間乃
    甥舅之親屬關係，雖因之前兩造家人涉訟而交惡（詳參本署
    94年度核退偵字第772 號不起訴處分書、聲請簡易判決處刑
    書，後者業經法院判決確定），然本件紛爭起因於告訴人2
    人深夜主動前往被告庚○○住處，欲與之理論，適遇被告等
    返家而引發衝突，顯非被告2 人事先之謀議甚明。
  (2)告訴人2 人係自行赴財團法人私立高雄醫學大學附設中和紀
    念醫院（下稱高醫）急診，惟卷附渠等提出之該院傷害診斷
    書，僅記載甲○○受有「頭部外傷併頭皮撕裂傷、左上肢、
    背部多處瘀傷」，丙○○則為「胸挫傷合併左側氣血胸、頭
    部外傷合併頭皮外傷及多處擦傷傷性氣胸」。經本署再函高
    醫詳詢渠等之傷情及預後情形，查悉；告訴人等於94年5 月
    20日2 時45分到院急診，入院時均意識清醒；告訴人甲○○
    無大量出血跡象，無生命危險，受有右臉頰裂傷（4 公分X0
    .1 公 分）、頭皮裂傷2 處（9 公分X0.5公分，5 公分X0.5
    公分）、右大腿裂傷（3 公分X0. 2 公分）、右足大姆趾裂
    傷（1.5 公分X0.5公分）、左肩及上臂瘀傷（21公分X18 公
    分）、左側胸瘀傷（11公分X2. 5 公分）、右手瘀傷（11公
    分X4公分），所受傷害應可治療；告訴人丙○○則有頭皮裂
    傷、出血、左側血氣胸、出血量約為5-10% ，故於急診施行
    胸管引流術治療及縫合頭皮裂傷，之後住院治療，於94年5
    月26日出院，肺部雖有少量擴張不全但並未嚴重或完全喪失
    其機能。此有高醫95年9 月28日高醫附秘字第0950003242號
    函暨告訴人2 人之急診病歷影本、丙○○受傷照片1 張可稽
    。
  (3)被告己○○、庚○○先後於同日2 時32分、3 時36分被自家
    車送至長庚紀念醫院高雄分院（下稱高雄長庚）急救，被告
    己○○經醫師診治受有左手臂深撕裂傷（即切割傷15x3x2公
    分）併肱動脈、正中神經尺神經及多處肌腱撕裂、右肩深撕
    裂傷（即切割傷12x3x2公分）併右肩肩胛骨骨折併多處肌肉
    斷裂，致大量出血合併失血性休克，有生命危險，經急診住
    院治療後，因傷及正中神經及尺側神經，左手功能及感覺遺
    留顯著功能障礙及感覺遲鈍，無法從事正常工作。被告庚○○則受有頭部外傷、左肩10公分切割傷、左前臂多處擦傷之
    傷害。此有被告2 人之高雄長庚診斷證明書、95年8 月28日
    (95)長庚院高字第580790號函暨急診病歷、受傷照片3 張可
    稽。
  (4)審諸上述告訴人2 人之傷勢，及到高醫急診時「均意識清醒
    」，呼吸、血壓、體溫均尚稱正常等情綜合研斷，實難認係
    足以斃命之傷害，亦未造成立即之生命危險，從而被告等辯
    稱無殺人犯意乙節，即非無據。又兩造雖均指摘對方呼喊給
    他死云云，然此均屬單方片面指述，洵不足採。再者，被告
    庚○○、己○○堅稱其車內各自搭載蔡勝雄、乙○○，僅有
    4 人，且蔡勝雄、乙○○均未參與毆打；庚○○甚坦承與告
    訴人2 人互毆，己○○則供述未遭甲○○毆打等語。準此以
    觀，姑不論乙○○有無參與本件，從告訴人2 人是被告等之
    父執輩，年長被告等十餘歲，雙方在場人數懸殊（被告方面
    遠多於告訴人）之情況下；對照上述兩造所受傷情，被告庚○○、己○○之傷勢實不亞於告訴人2 人，且不僅均受有刀
    械造成之切割傷，己○○猶其嚴重，倘如告訴人2 人所述「
    渠等沒有互毆，都是被打，被告方面有十餘人對渠2 人刀棍
    齊飛」，則告訴人等恐早已性命難保。職是益徵告訴人2 人
    之指訴在在悖乎情理，被告等應無致人於死之動機及犯意，
    至為灼然，誠難遽以殺人未遂罪責相繩。
  4.告訴人丙○○持西瓜刀砍刺被告己○○、庚○○過程，不僅
    庚○○兄弟各指述綦詳，證人蔡勝雄亦證述見丙○○手持1
    把西瓜刀乙情明確；再對照被告庚○○、己○○均受有詳如
    前述之切割傷，證人即案發後到場之覺民派出所員警劉豐賓
    證述：現場發現1 把西瓜刀及刀鞘，地上有血跡、機車，傷
    患均已送醫等語，有其職務報告、同日2 時18 分 拍攝之現
    場照片、庚○○於警詢繪製之西瓜刀簡圖在卷可佐。衡諸兩
    造既已交惡，告訴人等於深夜相偕前往被告家中理論，倘隨
    身持械備用，亦符情理。反觀，被告等深夜開車返家，一行
    4 人，何須攜刀帶棍？又被告等均年輕力壯，倘持刀棍攻擊
    告訴人，豈有可能致己○○、庚○○自身均蒙受上述刀傷之
    理！綜上事證，堪認本件持刀砍擊被告庚○○兄弟者，應係
    告訴人丙○○，殆無疑問。是高醫上開函文雖謂告訴人丙○○之氣血胸如無處理，會有生命危險，告訴人丙○○亦指遭
    庚○○毆打，被告庚○○亦不諱言有與告訴人2 人互毆乃至
    奪棒奪刀反抗之舉；惟衡諸當時告訴人丙○○持刀攻擊，情
    況危迫，被告己○○當場手臂血流如注及兩造所受上述傷情
    客觀綜合研判，被告庚○○所為，應足認符合刑法正當防衛
    規定，而屬行為不罰之範疇，附此敘明。
  5.綜上析述，堪認告訴人等指訴被告等涉犯殺人未遂罪部分，
    均罪嫌不足。又上開事實如認被告等所為，涉有刑法第277
    條第1 項之傷害罪，依刑法第287 條前段之規定，則須告訴
    乃論。惟按告訴乃論之罪，告訴人應自得為告訴之人，知悉
    犯人之時起6 個月內為之；再案件有已逾告訴期間情事者，
    即應為不起訴處分，刑事訴訟法第237 條第1 項、第252 條
    第5 項各有明文。本件告訴人2 人自承案發之初，因基於親
    戚關係及長輩勸解，未向警方提出告訴，迄94年12月5 日始
    具狀向本署提出告訴等情在卷，並有告訴狀可稽，核計告訴
    人等具狀告訴時間與案發時間94年5 月20日，業已逾6 個月
    之法定告訴期間，是依上開條文說明，傷害部分亦已不再行
    訴究而為不起訴處分。
  (三)臺灣高等法院高雄分院檢察署駁回聲請人再議理由略謂：
  1.證人黃合豐於偵查中證稱：「（發生什麼事？）我只聽到很
    吵，因我在樓上。我報警完就睡覺了。」、「（有沒有看到
    誰在打架鬥毆？）我只聽到吵架聲，有無打架我不清楚」等
    語（詳95年9 月8 日詢問筆錄），是聲請人2 人指稱原檢察
    官未傳喚證人黃合豐，顯有誤會。另聲請人2 人空言泛稱本
    案是被告等引誘聲請人至被告己○○兄弟住處理論，並預謀
    製造假車禍行使殺人之事實，然迄未舉證以實其說，尚難遽
    採。經原檢察官飭警訪查附近數名民眾，無人目擊本件經過
    ，此有警製訪查記錄可佐，聲請人2 人以被告乙○○、庚○○豐係覺民派出所之民防隊員，即任意指摘警方偏袒被告等
    ，僅係聲請人個人臆測之詞。而原處分書依據高醫前開函文
    暨聲請人2 人病歷影本之記載，認定聲請人2 人至高醫急診
    時均意識清醒，呼吸、血壓、體溫均尚稱正常，聲請人認與
    事實不符，自乏依據。
  2.被告乙○○於偵查中雖供稱：沒有看到何人拿刀，沒有看到
    聲請人丙○○，亦沒有看到己○○是如何受傷。然被告乙○○已明確供述：沒多久己○○跑出來全身是血等語（詳95年
    11月17日詢問筆錄），而聲請人丙○○確持有刀械之事實，
    已據被告己○○、庚○○於偵查中供述綦詳（詳同日詢問筆
    錄），故聲請人等陳稱該3 名被告均稱聲請人丙○○未持刀
    乙節，並非真實可採。本件作案之西瓜刀雖未扣案，然證人
    劉豐賓證稱：「（西瓜刀之位置？）是劉金寶檢到他的機車
    上的。」（詳95年11月23日訊問筆錄）等語，核與證人劉豐
    賓所拍攝之現場照片機車腳踏板上確有刀械之事證相符，是
    以原處分所為聲請人丙○○持西瓜刀砍刺被告庚○○兄弟過
    程，不僅庚○○兄弟各指述綦詳，證人蔡勝雄亦證述見丙○○手持1 把西瓜刀乙情明確，再對照被告庚○○兄弟均受有
    詳如前述之切割傷，證人劉豐賓證述：現場發現1 把西瓜刀
    及刀鞘，地上有血跡、機車，傷患均已送醫等語，有其職務
    報告、同日2 時18分拍攝之現場照片、庚○○於警詢繪製之
    西瓜刀簡圖在卷可佐，衡諸兩造既已交惡，聲請人等於深夜
    相偕前往被告家中理論，倘隨身持械備用，亦符情理。反觀
    ，被告等深夜開車返家，一行四人，何須攜刀帶棍？又被告
    等均年輕力壯，倘持刀棍攻擊聲請人，豈有可能致庚○○兄
    弟自身均蒙受上述刀傷之理！堪認本件持刀砍擊被告庚○○
    兄弟者，應係聲請人丙○○等情之認定，並無違誤之處。
  3.聲請人2 人指稱證人蔡勝雄係被告賴勝豐妻子之弟弟，但尚
    難僅執此，在別無其他積極證據下，即遽認證人蔡勝雄之證
    詞不可採或其亦是行兇者，否則聲請人等豈有不對其提出告
    訴之理？審諸聲請人2 人之傷勢，及到高醫急診時均意識清
    醒，呼吸、血壓、體溫均尚稱正常等情綜合研斷，實難認係
    足以斃命之傷害，亦未造成立即之生命危險，被告庚○○、
    己○○堅稱其車內各自搭載蔡勝雄、乙○○，僅有4 人，且
    蔡勝雄、乙○○均未參與毆打，庚○○甚坦承與聲請人2 人
    互毆，己○○則供述未遭甲○○毆打等語。姑不論乙○○有
    無參與本案，從聲請人2 人是被告等之父執輩，年長被告等
    十餘歲，雙方在場人數懸殊（被告方面遠多於聲請人）之情
    況下，對照上述兩造所受傷情，被告庚○○、己○○之傷勢
    實不亞於聲請人2 人，且不僅均受有刀械造成之切割傷，己○○尤其嚴重，倘如聲請人2 人所述「渠等沒有互毆，都是
    被打，被告方面有十餘人對渠2 人刀棍齊飛」，則聲請人等
    恐早已性命難保。益徵聲請人2 人之指訴悖乎情理，被告等
    應無致人於死之動機及犯意，誠難遽以殺人未遂罪責相繩，
    業據原檢察官於不起訴處分書中詳加認定敘述明確，本件原
    檢察官偵查已臻完備，聲請人等並未具體指摘原檢察官有何
    偵查未盡之處，仍執被告不只2 人而是多人云云而指摘原不
    起訴處分不當，殊無足取。
  4.前開事實如認被告等所為，涉有刑法之傷害罪，然聲請人2
    人迄94年12月5 日始具狀向原署提出告訴，此有告訴狀可稽
    ，核計聲請人等具狀告訴時間與案發時間94年5 月20日，已
    逾6 個月之法定告訴期間。本件原檢察官所為不起訴處分，
    經核並無不當，再議意旨猶執前詞，予以指摘，難認為有理
    由。而認本件聲請再議為無理由，予以駁回。
  (四)前開不起訴處分及駁回再議理由暨事證，業經本院調閱前開
    卷證核閱屬實，本件聲請人前開聲請交付審判之理由，前開
    不起訴處分書及駁回再議處分書皆已詳細論列說明，而檢察
    官為不起訴處分之理由，亦無何違背經驗法則、論理法則或
    其他證據法則之情事，本院認本件並無聲請人所指摘不利被
    告之事證未經檢察機關詳為調查或斟酌，或不起訴處分書所
    載理由違背經驗法則、論理法則或其他證據法則等得據以交
    付審判之事由存在，聲請人猶執前詞聲請交付審判，指摘原
    不起訴處分及駁回再議聲請之理由不當，復未能提出原偵查
    卷內所有之確切證據供本院調查參酌，揆諸依上開說明，本
    件交付審判之聲請為無理由，應予駁回。
六、依刑事訴訟法第258 條之3第2項前段，裁定如主文。
中　　華　　民　　國　　96　　年　　8 　　月　　27　　日
              刑事第七庭   審判長法  官  李淑惠
                                 法  官  王淑惠
                                 法  官  張茹棻
以上正本證明與原本無異。
不得抗告。
中　　華　　民　　國　　96　　年　　8 　　月　　27　　日
                                 書記官  陳惠玲
